臺灣板橋地方法院民事判決　　　　　　　93年度訴字第1431號
原　　　告　晉洋通運有限公司
法定代理人　乙○○
原　　　告　吉旺通運有限公司（原名僑昇通運有限公司）
法定代理人　丙○○
共???同
訴訟代理人　舒正本律師
複?代理人　余梅涓律師
被　　　告　禎鴻企業有限公司
法定代理人　甲○○
訴訟代理人　張泰昌律師
上列當事人間請求給付運費事件，經本院於民國94年11月30日言
詞辯論終結，判決如下：
    主  文
原告之訴及假執行之聲請均駁回。
訴訟費用由原告負擔。
    事實及理由
一、程序方面
    原告僑昇通運有限公司起訴時其法定代理人為乙○○，嗣於
    訴訟繫屬中更名為吉旺通運有限公司（下稱吉旺公司），法
    定代理人則變更為劉國上，於民國94年6 月20日辦理公司登
    記完竣，業經新法定代理人劉國上聲明承受承受訴訟（見本
    院卷(二)第264 頁），嗣原告吉旺公司之法定代理人又變更為
    丙○○，復經新法定代理人丙○○具狀聲明承受訴訟，經核
    於法均無不合，合先敘明。
二、原告主張：原告晉洋通運有限公司（下稱晉洋公司）及吉旺
    公司因訴外人李榮源積欠原告之股東債務均未清償，李榮源
    為彌補對原告股東之損失，曾於89年3 月14日書立切結書兼
    作借據，言明如未依約履行，願將其承運權利直接交由原告
    承運，李榮源進而於90年年底介紹原告公司負責人乙○○暨
    股東陳神助等人，共同至被告公司與其負責人黃淑惠洽談運
    送契約，雙方為節省稅務，黃淑惠提出由其家族成員成立之
    「瑜寧、馥農、馥威、禎鴻、融駿」等五家公司分別為託運
    人，作為指示原告開立發票之受票人名義，而發票之發票人
    人部分則由原告自行指定「晉洋、吉旺、鼎聖」等三家公司
    。又原告自斯時起即陸續為被告運送貨物，被告則按月將運
    送費用匯入原告指定之「鼎盛通運有限公司」（下稱鼎盛公
    司）之帳戶內。惟原告晉洋公司於92年11月間為被告運送貨
    物，原告吉旺公司於92年10月、11月及93年1 月間為被告運
    送貨物，原告均已完成運送並開立發票與請款單予被告，然
    被告迄今尚積欠原告晉洋公司運費新台幣（下同）283,500
    元及積欠原告吉旺公司241,500 元，迭經催告均未付款，爰
    依兩造間運送契約之請求權，聲明求為判決：(一)、被告應給
    付原告晉洋公司283,500 元及自94年4 月28日起按年息百分
    之五計算之利息。(二)、被告應給付原告吉旺公司241,500 元
    及自94年4 月28日起按年息百分之五計算之利息。
三、被告抗辯：
(一)、兩造間並無運送契約存在
 1. 被告就系爭貨櫃係委由訴外人李榮源運送，貨品運送完竣後
    ，由李榮源向被告請款，至李榮源究係以自己設立之公司承
    運，抑或借用他人公司（即靠行）承運，被告則不得而知。
    惟被告確未下單委託原告運送系爭貨櫃，原告主張運送契約
    存在於兩造間，應舉證以實其說。
 2. 每一人格人格各自獨立，訴外人馥威企業有限公司（下稱馥
    威公司）申報李榮源92年度之所得，不得作為認定兩造間有
    運送契約之證據。
 3. 原告或訴外人允旺通運有限公司（下稱允旺公司）與李榮源
    間之債權債務關係，蓋與被告無涉，允旺公司與李榮源所簽
    立之切結書兼作協議書無從拘束被告，自不得以之作為認定
    運送契約存在於兩造間之證據。況由該協議書之約定以觀，
    顯見被告交易對象實為李榮源而已，否則當無約定李榮源未
    依89年3 月14履行時，即需無條件將協議書內之所有廠商、
    營運權利交由允旺公司營運之必要。
 4. 證人俞月里及其配偶陳神助為原告晉洋公司之股東，而乙○
    ○為原告吉旺公司之實際負責人，其等擁有原告九成以上股
    權，是俞月里之證詞顯有迴護偏頗之虞，且與事實有違，不
    足採信。
(二)、系爭貨物運送契約存在於原告與訴外人李榮源之間：
 1. 由李榮源於另案即鈞院93年度訴字第1344號給付運費事件與
    臺灣高等法院94年度上易字第431 號給付運費事件中之證詞
    可知，系爭貨物確係李榮源委由原告運送，系爭運送契約應
    存在於李榮源及原告之間。
 2. 鼎聖公司為原告之關係企業，鼎盛公司就系爭貨櫃之運送，
    係向李榮源請款，有請款單足憑。又依證人游雅智於鈞院93
    年度訴字第1344號給付運費事件中所為證詞，請款單上所列
    客戶即為請款對象，益徵原告之請款對象始終為李榮源。
(三)、原告本件出示之請款單乃臨訟製作，原告從未向被告或被告
    之關係企業請款，此由本件及另案開立請款單日期均為93年
    4 月26日可證：
 1. 依運送業請求運送費用時之交易慣例，無不將請款單及統一
    發票送交託運人，然本件原告晉洋公司於92年11月30日開立
    統一發票，卻遲至93年4 月26日始開立請款單，共計遲延達
    5 個月之久；而原告吉旺公司分別於92年9 月1 日、10月3
    日及93年1 月31日分別開立金額為63,000元、157,500 元，
    21,000元之統一發票，然該三筆請款單日期均為93年4 月26
    日，則開立請款單日期遲於開立統一發票日期達8 個月之久
    ，足證原告確有臨訟偽造開立請款單之事實。
 2. 訴外人馥農企業股份有限公司（下稱馥農公司）負責人與訴
    外人瑜寧企業有限公司（下稱瑜寧公司）之負責人均為黃淑
    惠，被告與訴外人馥威公司之負責人均為甲○○，黃淑惠與
    甲○○兩人為夫妻關係，前開公司與被告均為關係企業。而
    原告與訴外人馥農公司、瑜寧公司、馥威公司間給付運費等
    事件，亦分別經鈞院93年度訴字第1442號、鈞院板橋簡易庭
    93年度板簡字第1633號、93年度板簡字第1463號受理在案，
    顯非如原告所稱僅有本事件初始只寄發票未附請款單之情事
    ，顯見原告事後偽立發票無疑。
 3. 請款單縱重新列印，亦僅列印日期不同而已，其原內容不可
    能變更，惟原告所提出之請款單，其客戶名稱、客戶地址、
    請款單號、單價等均已變更，足見原告提出之請款單實係事
    後偽立，至為灼然。
四、本院得心證之理由：
(一)、原告主張訴外人李榮源因積欠原告債務，由李榮源居間介紹
    原告為被告運送貨物，系爭運費均係被告委託原告運送所生
    ，運送契約存在於兩造之間，運費亦均由被告直接匯款予原
    告等語，並提出請款單5 紙、發票影本4 紙（均附於支付命
    令卷）、支票及退票紀錄10份、雙掛號回執影本2 紙、大宗
    掛號郵件存根影本2 紙、國內快捷執據影本4 紙（見本院卷
    (一)第46頁至第49頁）、匯款單影本8 件（見本院卷(一)第50頁
    、第51頁）、存摺影本9 紙（見本院卷(一)第52頁至第60頁）
    、切結書影本2 份（見本院卷(二)第100 頁至第107 頁）、回
    扣對帳單影本1 紙（見本院卷(二)第167 頁）、貨櫃交替驗收
    單影本4 紙（見本院卷(二)第272 頁至第275 頁）為證。被告
    則否認與原告間有成立運送契約之合意。
(二)、按債權債務之主體，以締結契約之當事人為準，此觀最高法
    院17年上字第6 號判例要旨自明。次按當事人主張有利於己
    之事實者，就其事實負舉證之責任，民事訴訟法第277 條定
    有明文，是請求履行債務之訴，除被告自認原告主張債權發
    生原因之事實外，應先由原告就其主張此項事實，負舉證之
    責任，必須證明其為真實後，被告於其抗辯事實，始應負證
    明之責任，此為舉證責任分擔之原則（最高法院43年度台上
    字第377 號判例意旨參照）。本件被告既否認兩造間有運送
    契約存在之事實，自應由原告就該部分之事實負舉證之責。
(三)、原告固提出請款單5 紙、發票影本4 紙（附於支付命令卷）
    ，用以證明曾為被告載運貨物，然該等請款單與發票均係原
    告單方面出具之文書，上開請款單之名稱欄及統一發票之買
    受人欄雖各均載有被告公司之名稱，惟其上則皆無被告之簽
    名，自難以原告提出之請款單及發票認兩造已有成立運送契
    約之合意。
(四)、況原告提出之上開請款單中，多處與訴外人鼎盛公司向李榮
??源請款之請款單內容重複：原告提出之G00000000號請款單
 ? 內容與鼎盛公司向李榮源請款之B929A00057號請款單（見本
    院卷(二)第22頁）上編號1至13之內容完全相同。原告提出G92
??A00006號之請款單內容與鼎盛公司向李榮源請款之B92A0005
    7號請款單上編號14至32、B92B00071號請款單上編號1至15
    、編號17之內容（見本院卷(二)第22頁、第23頁）均相同。原
    告提出之請款單既有多處與鼎盛公司向李榮源請款內容雷同
    ，自難僅以原告提出其單方製作之請款單及發票，推認兩造
    間已有成立運送契約之合意。
(五)、原告雖主張因李榮源之居中仲介，被告及其關係企業瑜寧公
    司、馥農公司、馥威公司、融駿公司均曾委託原告運送物品
    ，本案之運送契約確存在於兩造間，李榮源僅係居間仲介之
    人，鼎盛公司亦係原告之關係企業，且鼎盛公司出具予李榮
  ?源之前揭請款單僅係供作計算李榮源居間佣金之用，並非向
    李榮源請款之意云云，並另提出李榮源書立之回扣對帳單影
    本為憑。然證人李榮源業於本院93年度訴字第1344號原告請
    求訴外人瑜寧公司給付運費事件中證稱：伊是靠行的，靠原
    告相關公司的行，被告瑜寧公司則是貨主。系爭運費係由伊
    出面跟被告收取，也是伊託運，與被告無關。被證三請款單
    是跟伊請款之明細表，請款單上面之客戶名稱寫伊的名字，
    代表交易對象即為伊，請款單上之金額是運費，不是佣金。
    本件原告向被告請求之運費係伊所委託，應該由伊付運費。
    伊有向原告購買統一發票據以向被告請款，被告不知道伊另
    外找何人運送，被告及其關係企業均已付清所有運費予伊等
    語明確（見本院卷(二)第194 頁至第195 頁），復於台灣高等
    法院94年度上易字第431 號原告請求瑜寧公司給付運費事件
    中證述：瑜寧公司之貨物均係伊幫忙運送，亦即瑜寧公司幫
    伊運送，伊再託原告運送。回扣對帳單上所寫之回扣是指運
    費差額，亦即瑜寧公司付給伊之運費較多，伊付給原告之運
    費較少，回扣是指該部分之差額等情無訛（見本院卷(二)第25
    3 頁、第254 頁），在本院93年度板簡字第1463號原告請求
    訴外人馥威公司給付運費事件中則證陳：伊係靠行的，伊都
    是開乙○○的發票，乙○○係多家公司之負責人，卷附發票
    乃開給伊，伊再向被告請款等語（見本院卷(二)第199 頁），
    是依李榮源上開所言，被告抗辯被告及其關係企業瑜寧公司
    、馥威公司等向來均係將貨物委由李榮源運送，李榮源再另
    委由原告運送，兩造間並無成立運送契約間等情，實非無據
    。且李榮源亦明確證稱回扣對帳單上之「回扣」係指運費差
    額，原告提出鼎盛公司出具予李榮源之請款單（見本院卷(二)
    第21頁至第23頁），即係請款之意，並非如原告主張係計算
    佣金。再觀諸上開請款單上記載之運費及應請款金額均相同
    ，並未記載佣金或其他與類似佣金意義之字樣，原告主張係
    為計算佣金之用，尚難憑信。又原告提出之回扣對帳單上所
    列均為其他公司，並無被告部分之記載，原告欲以之證明兩
    造間有運送契約之合意或與李榮源就被告部分有何回扣或佣
    金之約定，均無足取。
(六)、原告又主張李榮源實為被告之員工，被告及其關係公司均將
    原告交付之統一發票持以報稅，足見被告貨物確係委託原告
    運送，李榮源僅係原告與被告間運送契約內容之傳達人云云
    。惟原告主張李榮源為被告員工乙節，並未舉證以實其說，
    且與原告提出李榮源書立之切結書兼作協議書上所載內容「
    本人（指李榮源）同意由今日起，所有營運之運費，營業總
    額全部由（允旺）公司收取……本人之廠商為日星、瑜寧、
    馥農、禎鴻、馥威……」顯有矛盾，不足採信。又跳開發票
    為商業界常見之漏報營業稅之方式，李榮源已證稱其皆以原
    告法定代理人乙○○之發票向被告及其關係企業請款，原告
    提出之發票是開給李榮源，由李榮源向被告請款，業如前述
    ，是系爭運費既須李榮源向被告請款，足證與被告訂立運送
    契約之人係李榮源，而非原告，尚難以被告以原告開立之發
    票持向稅捐機關申報稅捐，即認兩造間已有成立運送契約之
    合意，至為灼然。
(七)、證人俞月里雖於本院93年度板簡字第1463號原告請求馥威公
    司給付運費事件中證稱：伊於91年至馥威公司與黃淑惠洽談
    ，馥威公司要委託原告兩家公司運送，伊代表原告兩家公司
    與馥威公司洽談，運費直接匯入原告帳戶，從91年至92年5
    月都匯到鼎盛公司帳戶，期間均與黃淑惠聯絡，未曾與馥威
    公司老闆聯絡，92年7 月以後就由乙○○與馥威公司之賴小
    姐聯絡（見本院卷(二)第143 頁）。在90年11 、12 月在馥威
    公司辦公室，當時談說運送由原告來做，運費用支票或轉帳
    付款都可以，當時伊有告訴黃淑惠有3 家，伊先講有晉洋公
    司及鼎盛公司，後來92年間又講吉旺公司，託運人有5 家，
    當時只有口頭約定等語（見本院卷(二)第145 頁）。惟證人俞
    月里所言已為被告所否認，證人黃淑惠於該案並作證稱馥農
    公司、禎鴻公司、瑜寧公司、馥威公司乃共用一辦公室，90
    年時俞月里至辦公室時僅詢及李榮源是怎樣的人等語（見本
    院卷(二)第146 頁），且俞月里為原告之受僱人，其證言本難
    期真實客觀，又證人俞月里對於90年底究係代理原告二家公
    司與黃淑惠成立口頭運送契約，抑或係代理晉洋、鼎盛公司
    ，與黃淑惠成立口頭運送契約，嗣於92年間再約定吉旺公司
    ，運費究係直接匯至原告帳戶或鼎盛公司之帳戶，其前後所
    言互歧不一，自難憑信。
(八)、證人游雅智（即請款單上記載之游紫婷）於前述本院93年度
    訴字第1344號給付運費事件中證稱：伊於89年6 月26日開始
    擔任原告之會計，伊因未接洽承攬契約事宜，因此對於合約
    之交易過程不清楚。伊僅係根據公司給伊之資料進行請款工
    作。印象中係由鼎盛公司請款，晉洋及鼎聖兩家公司則均有
    開立發票。相關之請款作業由伊處理，伊係針對客戶名稱來
    請款，請款單打完就寄給客戶，客戶會把款項寄到公司戶頭
    。至於伊開給李榮源之請款單，是因為李榮源要跟我們要傭
    金，而不是我們真正要跟客戶請的帳單，李榮源只是要核對
    傭金，請款單上第二行後段記載「向客戶請款」係指李榮源
    介紹給我們託運之公司，因此我們將公司名稱打上，讓李榮
    源去計算傭金，請款單上之金額（小計）是指傭金等情（見
    本院卷(二)第159 頁至第163 頁），惟證人游雅智乃原告之受
    僱人，其證詞是否有偏頗之虞本非無疑，其上開證詞亦核與
    證人李榮源前揭證述之情節不符。況證人游雅智已自承僅負
    責請款，對於合約之訂立過程及究係何人將運費款項匯入原
    告之帳戶並不知情，是證人游雅智之證詞，尚不足以認定兩
    造間確有運送契約之存在，亦難為有利原告之認定。
(九)、原告另主張李榮源係因積欠原告債務，而於88年8 月18日及
    89 年3月14日分別書立切結書，承諾介紹原告運送工作以清
    償其對原告之債務，李榮源嗣後更依照切結書之約定，介紹
    原告為被告運送貨物，此即屬契約承擔，被告應負給付運費
    之責等語。然原告提出之88年8 月18日、89年3 月14日二份
    切結書（見本院卷(二)第100 頁至第107 頁）均係李榮源與訴
    外人允旺公司間之協議，尚難認原告即為協議書之當事人，
    或原告已承擔李榮源與被告間之運送契約。且觀諸該等切結
    書之內容，88年8 月18日之切結書係李榮源與允旺公司約定
    ，由李榮源提供業務及工作調派，允旺公司提供資金及會計
    ，並提供2 台車供李榮源調派使用，李榮源與允旺公司之前
 ? 發生之債務，允旺公司於每月收到款項後，須於扣除30% 清
    償之前債務後，剩餘所得應支付予李榮源，李榮源在外所有
    債務與允旺公司無關；另89年3 月14日切結書則約定：李榮
    源共欠允旺公司640,000 元，另有支票2 紙如未兌現亦併入
    新欠之款項，由李榮源營運之運費扣20% 償還允旺公司，李
    榮源並同意所有運費全部由允旺公司收取。雖李榮源所列其
    運送檔商名稱包括被告在內，然此究係李榮源與允旺公司間
    之約定，即令李榮源同意允旺公司直接向被告收取運費，要
    與原告是否承擔李榮源與被告間之運送契約顯為二事，不得
    混為一談。故原告主張依據李榮源與允旺公司間之協議書，
    其已承擔李榮源與被告之運送契約，洵無足採。
(十)、至原告提出之貨櫃交替驗收單、貨櫃交接驗收單等影本（見
    本院卷(二)第272 頁至第275 頁）僅能證明原告有運送及被告
    為貨主之事實，尚難認兩造間即已成立運送契約。又原告提
    出之匯款單（附於支付命令卷）係分別由黃淑惠、馥農公司
    、林全興、許傳明匯款予鼎盛公司，並無兩造間之匯款紀錄
    ，況單純匯款之事實亦無法認運送契約存在兩造之間。
(十一)、綜上，原告並未舉證證明兩造間確有成立運送契約之事實。
    原告雖聲請再傳訊證人俞月里、陳神助、游雅智到庭作證（
    見本院卷(二)第139 頁），其中聲請訊問證人游雅智之待證事
    項為原告均係向被告及其關係企業請款，俞月里、陳神助則
    係為證明其等於90年底與黃淑惠洽談運送契約之事，然查俞
    月里、游雅智均已於與本案案情相同之其他訴訟中作證，茲
    如前述，而陳神助之待證事實與俞月里相同，且其係原告股
    東，尚難期其為無偏頗之證詞，故本院認上開三名證人均無
    再予傳訊之必要。
五、綜上事證，本件原告無法舉證證明兩造間有運送契約存在，
    從而，原告本於運送契約之運費請求權，請求被告應給付原
    告晉洋公司283,500 元、原告吉旺公司241,500 元及均自94
    年4 月28日起至清償日止按年息百分之五計算之利息，為無
    理由，應予駁回；至其假執行之聲請，亦因而失所附麗，應
    併予駁回。
六、本件論證已臻明確，兩造其餘主張、陳述、證據暨攻擊防禦
    方法，經本院審酌後，均與本案判斷結果無影響，無庸一一
    加以論述，附此敘明。
七、結論：本件原告之訴為無理由，依民事訴訟法第78條、第85
    條第1項前段，判決如主文。
中　　華　　民　　國　　94　　年　　12　　月　　21　　日
                  民事第三庭?審判長法?官  陳映如
                                    法?官  黃信滿
                  　                法?官  吳佳穎
以上正本係照原本作成
如對本判決上訴，須於判決送達後20日內向本院提出上訴狀
中　　華　　民　　國　　94　　年　　12　　月　　21　　日
                            書記官　馬文慶
